臺灣臺中地方法院行政訴訟判決
                                      108年度交字第441號
原      告  涂美英  
被      告  臺中市交通事件裁決處
                      設臺中市○○區○○○路00號
代  表  人  黃士哲    住同上
訴訟代理人  黃曉妍律師
上列當事人間交通裁決事件，原告不服被告民國108 年11月21日
中市裁字第68-ZCA792844號裁決書，提起行政訴訟，本院判決如
下：
    主  文
原告之訴駁回。
訴訟費用新臺幣參佰元由原告負擔。
    事實及理由
一、程序事項：按行政訴訟法第237 條之7 規定，交通裁決事件
    之裁判，得不經言詞辯論為之。本件屬交通裁決事件，依兩
    造所述各節及卷內資料其事證已臻明確，本院認無經言詞辯
    論之必要，爰不經言詞辯論而為判決。
二、事實概要：原告所有號牌AYV-1913號自用小客車（下稱系爭
    車輛），於民國108 年10月7 日17時14分許，行經國道1 號
    南向172.4 公里處，因「行駛高速公路違規使用路肩（非開
    放時段）」之違規行為，經內政部警政署國道公路警察局第
    三公路警察大隊（下稱舉發機關）員警認定該車違反道路交
    通管理處罰條例第33條第1 項第9 款之規定，逕行對車主即
    原告掣開第ZCA000000 號舉發違反道路交通管理事件通知單
    。原告未於到案期限檢具事證及應歸責人相關資料，向被告
    告知應歸責人，被告即依道路交通管理處罰條例第85條第4
    項規定，推定原告有過失，並依道路交通管理處罰條例第85
    條第1 項後段「仍依本條例各該違反條款規定處罰」之規定
    ，續於108 年11月21日以中市裁字第68-ZCA792844號裁決書
    （下稱原處分），依道路交通管理處罰條例第33條第1 項第
    9 款及「違反道路交通管理事件統一裁罰基準表」之規定，
    按期限內到案之基準，裁處原告第1 階段罰鍰新臺幣（下同
    ）4,000 元。原告不服，提起本件行政訴訟。經被告重新審
    查後，發現原處分漏未記違規點數1 點，考量不利益變更禁
    止原則，乃維持原處分。
三、原告主張略以：16：48路肩未開放，無法證明17：14也未開
    放，因為我曾目睹17：00整紅燈變綠燈，且這段路正常不需
    10分鐘。從照片可明顯看出非常壅塞，此路段多年來因為疏
    解交通都有開放，此路肩也有好多車通行。如果如此壅塞，
    有關單位未彈性開放路肩，不是怠忽職守嗎？還是故意未開
    放，讓焦急的百姓誤闖，行開單之實，這種不當的行政作為
    ，侵害了人民權益。本人開車30多年，絕對知道，未開放的
    路肩絕對不能走，此路段是本人上下班10幾年的路線，突然
    回家的路要罰錢，實在震驚。勘驗筆錄第17列…行駛路肩，
    超越主線道之車輛。原告知道即使路肩開放，也不得利用路
    肩超車。本人行駛路肩後，隨即下大雅交流道，未再駛回主
    線道，完全符合路肩規範等語，並聲明：原處分撤銷，訴訟
    費用由被告負擔。
四、被告答辯則以：
  ㈠本件應適用之法律依據為道路交通管理處罰條例第33條第1項
    第9 款、第7 條之2 第1 項第7 款、第2 項第2 款、第85條
    第1 項、第4 項、高速公路及快速公路交通管制規則第9條
    第1 項第2 款等規定。
  ㈡案經轉據舉發機關108 年11月18日國道警三交字第108370232
    5號函復說明略以：「為因應『國道1 號增設銜接台74線系統
    交流道工程』，道路主管機關即交通部高速公路局中區養護
    工程分局，於108 年9 月2 日起調整國道1 號豐原至大雅交
    流道南下路段，於下午尖峰時段（16-19 時）實施機動開放
    路肩，並透過路上電子資訊看板及三面轉板播放機車開放路
    肩訊息，並請用路人依照指示行駛，勿違規行駛路肩，保障
    行車安全與順暢，先予敘明。…本大隊員警於本（108 ）年1
    0月7 日17時14分，在國道1 號南向172.5 公里處，製填國
    道警交字第ZCA000000 號違規單，逕行舉發AYV-1913車行駛
    外側路肩違規案，本案為執勤員警目睹該車行駛外側路肩違
    規，當場以科學儀器攝影存證後，本於職權採證舉發，查其
    違規時間、路段並無實施機動開放路肩通行措施，執勤員警
    依所見事實依法製單舉發，並無疑義」。
  ㈢次查舉發機關檢附之採證光碟，確認：（一）警車行車紀錄
    器畫面時間2019/10/09 16 ：47：56時警車沿著國道1 號南
    下行駛，16：48：40時至16：48：41時警車行駛至168.3 公
    里處，畫面顯示路肩開放顯示為紅色「X 」。（二）員警攝
    影機畫面時間2019.10.717 ：14時號牌AYV-1913號小客車（
    下稱系爭車輛）行駛於國道1 號豐原交流道南下往大雅交流
    道173.7 公里處避車彎前行駛路肩，超越主線道之車輛等情
    。
  ㈣原告主張被告認不足採，蓋因：依前揭說明，道路主管機關
    即交通部高速公路局中區養護工程分局，於108 年9 月2 日
    起調整國道1 號豐原至大雅交流道南下路段，於下午尖峰時
    段（16-19 時）實施機動開放路肩，並非實施固定時段開放
    路肩。從上揭資料顯示，警車當日16時48分行經國道1 號南
    下168.3 公里處路肩開放顯示紅色「X 」，禁行行駛路肩，
    原告雖主張違規當時有開放路肩行駛，惟原告並未舉證以實
    其說，自難逕為對原告有利之定，認系爭車輛於未開放路肩
    之路段，行駛路肩之行為，違反高速公路及快速公路交通管
    制規則第9 條第1 項第2 款規定，該當道路交通管理處罰條
    例第33條第1 項第9 款「行駛高速公路違規使用路肩」之要
    件，自應受罰。
  ㈤本件逕予舉發車主即原告，原告未於到案期限檢具事證及應
    歸責人相關資料，向被告告知應歸責人，被告即依道路交通
    管理處罰條例第85條第4 項規定，推定原告有過失，並依道
    路交通管理處罰條例第85條第1 項後段「仍依本條例各該違
    反條款規定處罰」之規定，續於108 年11月21日以中市裁字
    第68-ZCA792844號裁決書即原處分，依道路交通管理處罰條
    例第33條第1 項第9 款及「違反道路交通管理事件統一裁罰
    基準表」之規定，按期限內到案之基準，裁處原告第1 階段
    罰鍰4,000 元，自無違誤等語，並聲明：原告之訴駁回，訴
    訟費用由原告負擔。
五、本院之判斷：
  ㈠按「汽車行駛於高速公路、快速公路或設站管制之道路，不
    遵使用限制、禁止、行車管制及管理事項之管制規則而有下
    列行為者，處汽車駕駛人新臺幣3 千元以上6 千元以下罰鍰
    ：九、未依規定使用路肩。」、「汽車駕駛人有下列各款所
    列條款之一者，除依原條款處罰鍰外，並予記點：一、有第
    33條第1 項…情形之一者，各記違規點數1 點。」，道路交
    通管理處罰條例第33條第1 項第9 款及第63條第1 項第1 款
    分別定有明文。次按「（第1 項）汽車行駛高速公路及快速
    公路，不得有下列行為：二、在路肩上行駛，或利用路肩超
    越前車或倒車。（第2 項）執行任務之救護車、消防車、警
    備車、工程車、救濟車及吊車得不受前項第1 款至第5 款及
    第15款之限制。經高速公路、快速公路管理機關核准之拖吊
    車輛，於執行核准路段拖吊任務時，得不受前項第2 款及第
    3 款之限制。但應依規定裝置明顯警示標識或由警備車引導
    。」、「汽車在行駛途中，因機件故障或其他緊急情況無法
    繼續行駛時，應滑離車道，在路肩上停車待援。滑離車道時
    ，應先顯示方向燈逐漸減速駛進路肩，車身或所載貨物突出
    部分，須全部離開車道。待援期間除顯示危險警告燈外，並
    在故障車輛後方五十公尺至一百公尺處設置車輛故障標誌警
    示之。」、「為維護高速公路及快速公路交通安全與暢通，
    高速公路及快速公路管理機關或警察機關於必要時，得發布
    命令，指定時段於高速公路及快速公路特定匝道或路段之車
    道、路肩，禁止、限制或開放車輛通行。」，分別為高速公
    路及快速公路交通管制規則第9 條第1 項第2 款、第2 項、
    第15條第1 項、第19條第3 項所明定。從而，高速公路及快
    速公路路肩之使用，除供緊急事故之救援使用，或為暫時疏
    解特定期間交通壅塞現象等公益目的，於指定時段開放特定
    路段之路肩使用外，以禁止使用為原則，而開放路段、時段
    均有明確告示，對於未告示之路段或時段，駕駛人自應遵守
    禁止行駛路肩之規定。又依違反道路交通管理事件統一裁罰
    基準表之規定，小型車行駛高、快速公路違規行駛路肩，期
    限內繳納罰鍰或到案聽候裁決者，統一裁罰基準4,000 元，
    記違規點數1 點。
  ㈡經查，原告所有系爭車輛，於108 年10月7 日17時14分許，
    行經國道1 號南向172.4 公里處，因「行駛高速公路違規使
    用路肩（非開放時段）」之違規行為，經舉發機關員警認定
    該車違反道路交通管理處罰條例第33條第1 項第9 款之規定
    ，逕行對車主即原告掣開第ZCA000000 號舉發違反道路交通
    管理事件通知單，被告續於108 年11月21日以原處分裁處原
    告罰鍰4,000 元等情，有舉發機關第ZCA000000 號舉發違反
    道路交通管理事件通知單、採證照片、舉發機關108 年11月
    18日國道警三交字第1083702325號書函、路肩牌面告示及顯
    示燈號設置相片、原處分、送達證書、違規資料查詢、汽車
    車籍查詢、交通部高速公路局國道各路線設施（交流道、服
    務區）里程一覽表、國道實施開放路肩措施路段及時段一覽
    表、採證光碟等資料附卷可稽（見本院卷第25-30 、32-42
    頁），堪信為真實。
  ㈢原告雖主張16：48路肩未開放，無法證明17：14也未開放，
    因為曾目睹17：00整紅燈變綠燈，此路段多年來因為疏解交
    通都有開放，此路肩也有好多車通行云云，惟查：
    ⒈經本院勘驗調查舉發機關提供之採證光碟，製成勘驗筆錄
      附卷為證（見本院卷第45頁），勘驗結果為：⑴警車行車
      紀錄器畫面時間2019/10/07 16 ：47：40時警車沿著國道
      1 號南下行駛，16：47：52時警車行經167 公里處，16：
      48：03時警車行經指示168 公里豐原交流道之標誌，16：
      48：40時至16：48：41時警車行駛至168.3 公里處「禁行
      路肩」之告示及顯示「X 」紅色燈號。⑵員警攝影機畫面
      時間2019.10.717 ：14時號牌AYV-1913號白色小客車（下
      稱系爭車輛）於國道1 號南下172.4 公里往172.5 公里處
      避車彎前行駛路肩，超越主線道之車輛。
    ⒉依上開勘驗結果可知，原告所有系爭車輛（車牌號碼為000
      -0000號）於108 年10月7 日17時14分許，確有於國道1號
      南下172.4 公里往172.5 公里處避車彎前行駛路肩之事實
      ，為原告所不爭執，是就此部分之事實，應可認定。雖原
      告主張曾目睹17：00整紅燈變綠燈云云，然未經原告提出
      相關證據資料，自無從僅憑其單方片面之言遽為採信。又
      原告主張此路段多年來因為疏解交通都有開放，此路肩也
      有好多車通行云云，按違反行政法上義務之行為非出於故
      意或過失者，不予處罰，行政罰法第7 條第1 項定有明文
      。準此以觀，違反行政法上義務之行為，雖非出於故意而
      係出於過失，仍應予以處罰。查本件行駛路肩之地點在國
      道1 號南向172.4 公里處，參照卷附交通部高速公路局國
      道各路線設施（交流道、服務區）里程一覽表（見本院卷
      第36-39 頁），位於豐原交流道（168 里程處）往大雅交
      流道（174 里程處）間，而依舉發機關108 年11月18日國
      道警三交字第1083702325號書函說明略以：「為因應『國
      道1 號增設銜接台74線系統交流道工程』，道路主管機關
      即交通部高速公路局中區養護工程分局，於108 年9 月2 
      日起調整國道1 號豐原至大雅交流道南下路段，於下午尖
      峰時段（16-19 時）實施機動開放路肩，並透過路上電子
      資訊看板及三面轉板播放機動開放路肩訊息，請用路人依
      照指示行駛，勿違規行駛路肩，保障行車安全與順暢，先
      予敘明。…本大隊員警於本（108 ）年10月7 日17時14分
      ，在國道1 號南向172.5 公里處，製填國道警交字第ZCA0
       00000號違規單，逕行舉發AYV-1913車行駛外側路肩違規
      案，本案為執勤員警目睹該車輛行駛外側路肩違規，當場
      以科學儀器攝影存證後，本於職權採證舉發，查其違規時
      間、路段並無實施機動開放路肩通行措施，執勤員警依所
      見事實依法製單舉發，並無疑義，…」等語（見本院卷第2
      6頁），可知上開路段，自108 年9 月2 日起，於下午尖
      峰時段（16-19 時）實施機動開放路肩，且由上開勘驗結
      果所示，前方路段於國道1 號南向過指示168 公里豐原交
      流道之標誌後，現場於168.3 公里處確已設置有「禁行路
      肩」之告示，於路肩車道上方設有號誌提醒及顯示「X」
      紅色燈號等情。而高速公路外側路肩之設置，依前揭規定
      及說明，原則上均禁止車輛行駛，只在遇有緊迫狀況，例
      如車子熄火爆胎、救護車救援傷患或拖吊車執行緊急檢修
      等情形，抑或公路主管機關為維護交通安全與暢通而於必
      要時允許開放特定路段予車輛通行，此時方可例外在路肩
      駕駛，駕駛人本應隨時注意現場標誌之指示行駛，此為一
      般駕駛人所知悉。是以，路肩開放行駛之路段、時段既有
      現場設置之標誌可供周知，原告於起訴狀亦自承其為駕駛
      人，其於行經上開路段，對於現場所設置「禁行路肩」之
      告示，以及路肩車道上方顯示「X 」紅色號誌應有注意與
      遵守義務。從而，原告於上開時、地行駛於高速公路在非
      路肩開放時段使用路肩之違規行為，縱非故意，亦難謂無
      應注意並能注意而不注意之過失，是原告上開主張，均無
      足採。
    ⒊另按行政訴訟法第237 條之4 第1 項：「地方法院行政訴
      訟庭收受前條起訴狀後，應將起訴狀繕本送達被告。」、
      第2 項第1 款及第4 款：「被告收受起訴狀繕本後，應於
      20日內重新審查原裁決是否合法妥當，並分別為如下之處
      置：一、原告提起撤銷之訴，被告認原裁決違法或不當者
      ，應自行撤銷或變更原裁決。但不得為更不利益之處分。
      四、被告重新審查後，不依原告之請求處置者，應附具答
      辯狀，並將重新審查之紀錄及其他必要之關係文件，一併
      提出於管轄之地方法院行政訴訟庭。」之規定，倘被告機
      關審查結果認原裁決確有違法或不當之情事，自可撤銷或
      變更原裁決，並就同一違規事實為新裁決並為答辯，但不
      得為更不利益之處分。查本件被告所為原處分固漏列記違
      規點數1 點，然基於不利益變更禁止之原則，就原處分所
      處裁罰係有利於原告，自不應再為不利原告之變更，是原
      處分仍應予維持。
  ㈣綜上所述，原告違規事證明確，被告依法所為原處分並無違
    誤，原告訴請撤銷，為無理由，應予駁回。
六、本件事證已臻明確，兩造其餘主張及陳述，經核於判決結果
    不生影響，爰不逐一論列，附此敘明。
七、本件第一審裁判費為300 元，應由原告負擔，爰確定第一審
    訴訟費用額如主文第2 項所示。
據上論結，本件原告之訴為無理由，依行政訴訟法第237 條之7
、第98條第1 項前段、第237 條之8 第1 項，判決如主文。
中　　華　　民　　國　 109　　年　　2 　　月　　4 　　日
                  行政訴訟庭　法　官　楊萬益
以上正本證明與原本無異。
如不服本判決，應於判決送達後20日內，向本院提出上訴狀，其
未表明上訴理由者，應於提出上訴後20日內向本院補提理由書（
均須按他造人數附繕本）。上訴理由應表明關於原判決所違背之
法令及其具體內容，或依訴訟資料可認為原判決有違背法令之具
體事實。
中　　華　　民　　國　 109　　年　　2 　　月　　5 　　日
                              書記官　吳韻聆